臺灣臺南地方法院刑事判決
110年度易字第1160號
公  訴  人  臺灣臺南地方檢察署檢察官
被      告  蘇姷蓁（原名：蘇琬如）



上列被告因侵占案件，經檢察官提起公訴（110年度偵字第7765
號），本院判決如下：
    主  文
蘇姷蓁共同犯侵占罪，處有期徒刑柒月。
未扣案犯罪所得新臺幣壹拾伍萬元沒收，於全部或一部不能沒收
或不宜執行沒收時，追徵其價額。
    犯罪事實
一、蘇姷蓁之前男友梁志偉（另案判決確定）於民國105年3月間
    ，以新臺幣（下同）3,000元之代價，將當時不知情之蘇姷
    蓁所有之中國信託商業銀行東台南分行帳號000000000000號
    帳戶（下稱中信銀帳戶）之存摺、提款卡、印章及密碼，提
    供給身分不詳綽號「姐仔」、「蔡錦銘」之成年人所組成之
    詐欺集團。該詐欺集團成員於105年3月24日，向徐上珍佯稱
    是為其友人，向徐上珍借款100萬元，致徐上珍陷於錯誤，
    先後匯款共100萬元至中信銀帳戶內。之後蘇姷蓁依梁志偉
    之指示，先提領其中30萬元（下稱本案款項），再轉匯至蘇
    姷蓁所有之臺灣土地銀行（下稱土地銀行）永康分行（起訴
    書誤載為「水廣分行」，應予更正）帳號000000000000號帳
    戶（下稱土銀帳戶）內，徐上珍發覺遭詐騙後旋報警處理，
    土銀帳戶遂列為警示帳戶，致本案款項無法提領。嗣經臺灣
    臺南地方檢察署（下稱臺南地檢署）檢察官就蘇姷蓁上開行
    為為不起訴處分確定（107年度偵續字第63號）後，蘇姷蓁
    於107年3月26日，申請解除土銀帳戶之警示獲准，而其經歷
    上開偵查程序後，明知本案款項為徐上珍所有，竟與知悉上
    情之前男友吳宗融（另案判決確定），共同意圖為自己不法
    之所有，基於侵占之犯意聯絡，於107年3月30日，共同前往
    土地銀行永康分行，推由蘇姷蓁臨櫃辦理土銀帳戶銷戶，並
    將本案款項全數領出，由蘇姷蓁、吳宗融各分得15萬元。
二、案經徐上珍訴由臺南地檢署檢察官偵查起訴。
    理  由
一、本案下列所引之供述證據，檢察官、被告蘇姷蓁於本院依法
    調查上開證據之過程中，均已明瞭其內容而足以判斷有無刑
    事訴訟法第159條第1項不得為證據之情事，而於本院準備程
    序及本案言詞辯論程序就相關事證之證據能力均未聲明異議
    ，本院審酌該等證據作成時之情況，並無違法取證或其他瑕
    疵，認為適於作為本案認定事實之依據，該等供述證據自得
    為本案之證據使用。其餘引用之非供述證據，均與本案犯罪
    待證事實具有證據關聯性，且無證據證明有何違法取證之情
    事，並經本院於審理期日依法踐行調查證據程序，亦得為本
    案之證據使用，先予敘明。
二、認定犯罪事實所憑之證據及理由：
　㈠訊據被告雖坦承其知悉本案款項是他人詐騙所得，仍於107年
    3月30日與吳宗融共同前往土地銀行永康分行將本案款項領
    出等事實，然矢口否認有何侵占犯行，辯稱：我知道本案款
    項是詐欺所得，不能提領，是因為當時男友吳宗融對我施暴
    ，強迫我去提領，本案款項全數被吳宗融拿走，我沒有拿到
    錢等語。
　㈡按刑法上之侵占罪，以意圖為自己或第三人不法之所有，而
    擅自處分自己持有之他人所有物，即變更持有之意為不法所
    有之意，為其構成要件（最高法院41年台非字第57號判決意
    旨參照）。經查：
　⒈被告之前男友梁志偉（另案判決確定）於105年3月間，以3,0
    00元之代價，將當時不知情之被告所有之中信銀帳戶之存摺
    、提款卡、印章及密碼，提供給身分不詳綽號「姐仔」、「
    蔡錦銘」之成年人所組成之詐欺集團。該詐欺集團成員於10
    5年3月24日，向告訴人徐上珍佯稱是為其友人，向告訴人借
    款100萬元，致告訴人陷於錯誤，先後匯款共100萬元至中信
    銀帳戶內。之後被告依梁志偉之指示，先提領本案款項，再
    轉匯至被告所有之土銀帳戶內，告訴人發覺遭詐騙後旋報警
    處理，土銀帳戶遂列為警示帳戶，致本案款項無法提領。嗣
    經臺南地檢署檢察官就被告上開行為為不起訴處分確定（10
    7年度偵續字第63號）後，被告於107年3月26日，申請解除
    土銀帳戶之警示獲准，而其經歷上開偵查程序後，明知本案
    款項為徐上珍所有，仍於107年3月30日，與知悉上情之前男
    友吳宗融（另案判決確定）共同前往土地銀行永康分行，由
    被告臨櫃辦理土銀帳戶銷戶，並將本案款項全數領出等事實
    ，為被告於本院審理時所不爭執（本院卷第52至53頁），核
    與證人即告訴代理人陳冠中、吳鎧任律師於警詢、偵查中、
    證人林博偉、林苡媗、吳宗融於偵查中之證述情節大致相符
    ，並有本院107年度訴字第282號刑事判決影本（偵1卷第9至
    13頁）、土地銀行永康分行107年12月17日康存字第1075003
    887號函（偵1卷第23頁）、臺南市政府警察局107年3月26日
    南市警刑預字第1070146582號函（偵1卷第25頁）、臺南地
    檢署檢察官107年度偵續字第63號不起訴處分書（偵1卷第73
    至74頁）、臺灣高等檢察署臺南檢察分署107年度上聲議字
    第963號處分書（偵1卷第75至77頁）、土地銀行永康分行10
    8年11月11日永康字第1080001203號函暨被告銷戶基本資料
    及交易明細（偵1卷第83至101頁）、臺灣嘉義地方法院110
    年度易字第263號刑事判決（偵3卷第59至64頁）各1份附卷
    可佐，上開事實，首堪認定。
　⒉依上所述，被告明知其土銀帳戶內之本案款項為徐上珍所有
    ，仍與吳宗融共同至土地銀行永康分行，由其臨櫃辦理土銀
    帳戶銷戶，並將本案款項全數領出，足認其有擅自處分自己
    持有之他人所有物，即變更持有之意為不法所有之意，被告
    與吳宗融就本案侵占犯行有犯意聯絡及行為分擔之事實，至
    為明確。
　⒊被告雖以前詞置辯。證人即被告乾妹林苡媗亦於偵查中證稱
    ：我知道被告去提領本案款項，吳宗融當時常常打被告，叫
    被告去把那筆錢領出，那時我們住在臺南市安平區，被告有
    說那筆錢不能動，吳宗融就一直對被告施暴，被告提領當天
    我沒有去，我沒有看到本案款項，我沒有看到被告拿錢給吳
    宗融的過程，我在旁邊有看到、聽到吳宗融一直叫被告去領
    這筆錢等語（偵2卷第21頁）。惟證人即共犯吳宗融於偵查
    中證稱：是被告自己要去領的，不是我叫她去領的，我沒有
    打被告，要求被告幫我提領等語（偵2卷第71頁），且被告
    於本院審理時自承：不曾就吳宗融對其施暴之行為報警等語
    （本院卷第114頁）。因此，就吳宗融究竟有無對被告施暴
    ，強迫被告提領本案款項乙節，被告、林苡媗與吳宗融所述
    不一，在無其他客觀證據足資佐證之情況下，尚難逕認被告
    是遭吳宗融強迫提領本案款項。況且，被告為73年出生，其
    自陳教育程度為高職肄業（本院卷第114頁），為智識成熟
    之成年人，倘若被告是因遭吳宗融施暴而被迫提領本案款項
    ，其在土地銀行永康分行臨櫃辦理銷戶及提領本案款項之過
    程中，應可報警或向銀行行員尋求協助，以避免本案款項遭
    吳宗融取走，惟被告於臨櫃辦理過程中並未向行員反映，在
    提領本案款項前後亦未曾報警，直到告訴人向臺南地檢署提
    出告訴，被告始於偵查中表示是遭吳宗融施暴而被迫提領款
    項，故被告上開所辯，顯與常情不符，難謂可採。至於證人
    林苡媗雖證稱吳宗融曾對被告施暴，然其既未親眼見聞被告
    提領本案款項之過程，其所述尚不足以採為對被告有利之證
    據，附此說明。
　㈢綜上所述，本案事證明確，被告上開犯行，堪以認定，應予
    依法論科。
三、論罪科刑：
  ㈠被告行為後，刑法第335條第1項規定於108年12月25日修正公
    布，自同年月27日生效施行，然因刑法第335條規定自72年6
    月26日後均未修正，故於94年1月7日刑法修正將所定罰金之
    貨幣單位定為新臺幣後，其罰金數額依刑法施行法第1條之1
    第2項本文規定提高為30倍。而本次修法僅係將原本尚須適
    用刑法施行法第1條之1第2項規定計算得出之罰金數額，直
    接規定為法定罰金刑度，未變更處罰之輕重，自不生新舊法
    比較之問題，應依一般法律適用原則，適用裁判時法即修正
    後刑法第335條第1項。
  ㈡核被告所為，係犯刑法第335條第1項之侵占罪。被告與吳宗
    融就上開犯行，有犯意聯絡及行為分擔，為共同正犯。
  ㈢爰審酌被告不思以正途賺取錢財，竟貪圖不法利益，與吳宗
    融共同侵占本案款項，未尊重他人財產權，所為實屬不該；
    並考量被告犯後否認犯行，未見悔意；參以被告曾於107年8
    月3日在本院民事庭與告訴人成立和解，有本院107年度訴字
    第344號和解筆錄1份在卷可佐（偵1卷第27至28頁），然未
    依約履行，迄未賠償告訴人損害；兼衡被告之犯罪動機、目
    的、手段、參與程度、所生之損害，暨被告自陳教育程度為
    高職肄業，工作月收入約2萬元至3萬元，與父母同住，需扶
    養父母（本院卷第114頁）等一切情狀，量處如主文所示之
    刑，以資警惕。
四、沒收：
　　證人吳宗融於偵查中證稱：被告提領本案款項後，將其中15
    萬元交給我等語（偵2卷第67至69頁）。是以，被告提領本
    案款項提領後，由被告、吳宗融各分得15萬元，就被告所分
    得之犯罪所得，雖未扣案，仍應依刑法第38條之1條第1項、
    第3項宣告沒收，併諭知於全部或一部不能沒收或不宜執行
    沒收時，追徵其價額。
據上論斷，應依刑事訴訟法第299條第1項前段，判決如主文。
本案經檢察官粟威穆提起公訴，檢察官紀芊宇到庭執行職務。
中　　華　　民　　國　　111 　年　　3 　　月　　23　　日
           　　　 刑事第十一庭  審判長法  官　陳淑勤
                                　　　法　官　周宛瑩
　　　　　　　　　　　　　　　　　  　法　官　張郁昇　
以上正本證明與原本無異。
如不服本判決應於收受本判決後20日內向本院提出上訴書狀，並
應敘述具體理由。其未敘述上訴理由者，應於上訴期間屆滿後20
日內向本院補提理由書狀（均須按他造當事人之人數附繕本）「
切勿逕送上級法院」。 
　　　　　　　　　　　　　　　　   　書記官　陳冠盈
中　　華　　民　　國　　111 　年　　3 　　月　　23　　日
附錄本案論罪科刑法條：
中華民國刑法第335條
意圖為自己或第三人不法之所有，而侵占自己持有他人之物者，
處5年以下有期徒刑、拘役或科或併科3萬元以下罰金。
前項之未遂犯罰之。